【裁判字號】    92,再,103
【裁判日期】    920903
【裁判案由】    遷讓房屋
【裁判全文】
臺灣高等法院民事裁定                              九十二年度再字第一０三號
    再審原告    甲○○
                乙○○
    再審被告    臺北縣警察局瑞芳分局
    法定代理人  葉思廉
右當事人間遷讓房屋事件，再審原告對於中華民國八十八年六月二十九日本院八十七
年度上字第四七一號確定判決提起再審，本院裁定如左：
  主  文
再審之訴駁回。
再審訴訟費用由再審原告負擔。
  理  由
一、再審原告起訴主張：再審被告請求再審原告遷讓房屋等事件，經臺灣臺北地方法
    院八十六年重訴字第九二五號民事判決再審原告敗訴，再審原告聲明不服，經臺
    灣高等法院以八十七年上字第四七一號維持原判決，再審原告提起第三審上訴，
    經最高法院以八十八年度台上字第三二三五號判決駁回上訴而確定。嗣再審原告
    整理舊物準備遷讓之際，發現臺北縣政府八十六年三月十七日八六北府人三字第
    ０九五四００號函，是本件原確定判決所適用之事務管理規則，其適用對象為現
    職人員，並非系爭臺北縣政府函及行政院人事行政局八十六年八月七日八十六局
    故可證再審原告並未違法使用，且若於前訴訟程序中得援用上開書證，並經法院
    斟酌，再審原告自可受較有利益之裁判，爰依民事訴訟法第四百九十六條第一項
    第十三款規定提起再審之訴云云。
二、按再審之訴，法院認無再審理由，判決駁回後，不得以同一事由，對於原確定判
    決或駁回再審之訴之確定判決，更行提起再審之訴。民事訴訟法第四百九十八條
    之一定有明文。
三、查再審被告訴請再審原告遷讓房屋等事件，經臺灣臺北地方法院八十六年度重訴
    字第九二五號、本院八十七年度上字第四七一號、及最高法院八十八年度台上字
    第三三三五號民事判決再審被告勝訴確定，嗣再審原告對本院八十七年度上字第
    四七一號確定判決提起再審之訴，復經本院九十一年度再字第一一一號民事判決
    駁回再審原告之訴確定，旋再審原告再提起本件再審之訴。次查本院九十一年度
    再字第一一一號再審判決，其判決理由欄第二段第三點詳敘：「‧‧‧本件再審
    原告所指發見未經斟酌之證物，即系爭台北縣政府函，係於民國八十六年三月十
    七日，即前訴訟程序判決確定前即已發文，揆諸上開說明，當事人自難諉為不知
    ，顯與該第十三款之再審事由不符。觀諸系爭台北縣政府函之內容，核係台北縣
    政府就台北縣警察局就再審被告宿舍報請改建案為函覆，認上開宿舍係七十二年
    四月二十九日事務管理規則修正前所稱「眷屬宿舍」，准予續住至宿舍處理時為
    止，宿舍借用人本人、配偶死亡，子女已成年者，即應收回，故不宜改建為公教
    解釋，而法院於裁判時，於適用法規或解釋法律，既係依職權為之，要不受上開
    函令之拘束，亦難謂系爭台北縣政府函係民事訴訟法第四百九十六條第一項第十
    三款所謂之新證物或謂經斟酌可受較有利益之裁判可言。從而，再審原告執前詞
    提起本件再審之訴，為無理由，應予駁回。」是再審原告以發現上開臺北縣政府
    八六北府人三字第０九五四００號函為由，提起本件再審之訴，顯係就業經本院
    認無再審理由以判決駁回後，復以同一事由，重行對於原確定判決，更行提起再
    審之訴，揆諸首揭說明，其提起本件再審之訴，於法不合，應予駁回。
四、民事訴訟法第四百九十八條之一係九十二年二月七日修正公布，嗣經司法院依民
    事訴訟法施行法第十二條第二項之授權規定，於九十二年七月二日明定自九十二
    年九月一日施行。本件再審之訴乃於九十二年八月七日提起，則參照民事訴訟法
    施行法第二條前段規定：「除本法別有規定外，修正民事訴訟法於其施行前發生
    之事項亦適用之。」，以及程序從新之原則（最高法院院四十五年台上字第八三
    號判例參照），本院依法自應適用裁判時已修正施行之民事訴訟法第四百九十八
    條之一之規定，附此敘明。
五、據上論結，本件再審之訴為不合法，爰依民事訴訟法第五百零二條第一項、第九
    十五條、第七十八條，裁定如主文。
中      華      民      國    九十二    年      九      月      三      日
                              民事第十二庭
                                  審判長  法  官  林  丁  寶
                                          法  官  陳  博  享
                                          法  官  高  鳳  仙
右正本係照原本作成。
不得抗告。
中      華      民      國    九十二    年      九      月      八      日
                                          書記官  黃  慶  霽


司法院資訊處製作；財團法人民間司法改革基金會備份。
